臺灣臺中地方法院民事判決
110年度中簡字第2169號
原      告  劉柏宏  

訴訟代理人  沈秀珠  
被      告  鄭德賢  

上列當事人間請求確認本票債權不存在事件，本院於民國111年2
月11日言詞辯論終結，判決如下：
    主      文
一、確認被告所持如附表所示本票，對原告之票據債權不存在。
二、被告不得執如附表所示民事裁定為執行名義，對原告為強制
    執行。
三、訴訟費用由被告負擔。 
    事實及理由
壹、程序事項：
一、本件原告起訴原聲明為「確認被告持有以原告為發票人如附
    表所示之本票（下稱系爭本票）債權不存在」（見本院卷第
    15頁）。嗣於訴訟繫屬中，追加及變更聲明「為㈠確認臺灣
    臺中地方法院110年度司票字第3460號裁定（下稱系爭本票
    裁定）所示：原告於民國109年11月3日簽發之本票內載憑票
    交付被告新臺幣（下同）6萬元，及自109年11月3日起至清
    償日止，按年利率百分之6既算之利息之本票債權不存在。㈡
    被告不得持系本票裁定及其確定證明書，對原告聲請強制」
    （見本院卷第78頁），原告追加之訴，與原訴之主要爭點有
    其共同性，各請求利益之主張在社會生活上可認為同一或關
    連，就原請求之訴訟及證據資料，於審理繼續進行在相當程
    度範圍內具有同一性或一體性，得期待於後請求之審理予以
    利用，先後兩請求在同一程序得加以解決，避免重複審理，
    為統一解決紛爭，核屬請求基礎事實同一（最高法院95年度
    台上字第1573號民事判決可資參照），應予准許。
二、按確認法律關係之訴，非原告有即受確認判決之法律上利益
    者，不得提起，民事訴訟法第247條第1項前段定有明文。而
    所謂即受確認判決之法律上利益，係指因法律關係之存否不
    明確，致原告在私法上之地位有受侵害之危險，而此項危險
    得以對於被告之確認判決予以除去之者而言（最高法院42年
    台上字第1031號判例意旨參照）。本件原告主張被告所持系
    爭本票之債權，並非借貸關係，兩造間亦無任何債務關係，
    本票原因關係並不存在，主張被告就系爭本票債權不存在等
    語，惟為被告所否認，是兩造就系爭本票票據權利存否有爭
    執，足見兩造就系爭本票債權債務法律關係存否不明確，致
    原告在私法上之地位有受侵害之危險。而此項危險得以對被
    告之確認判決除去之，故原告有提起本件確認訴訟之法律上
    利益，先予敘明。
三、被告經合法通知，未於最後言詞辯論期日到場，核無民事訴
    訟法第386條各款所列情形，爰依原告之聲請，由其一造辯
    論而為判決。 　　
貳、實體方面：
一、原告主張：
    被告持系爭本票向本院聲請裁定准予強制執行，經本院以系
    爭本票裁定准予強制執行。又系爭本票及借據確係原告所親
    簽，惟系爭本票金額並非借貸關係，因原告與訴外人即被告
    女友龔渼棋均於被告經營之MK優質男傳娛樂公司任職，分別
    擔任該公司之男公關與經紀，嗣龔渼棋於109年11月2日以LI
    NE通知原告到公司協談，原告翌日凌晨至公司後，龔渼棋稱
    有人舉報原告坐私檯，要原告簽立借據及系爭本票，又將借
    據上之金額由3萬元改成6萬元，增加之3萬元係坐私檯之罰
    款，龔渼棋表示僅係一保證，以確保原告未來不會接私檯，
    只要不違反公司規定坐私檯就不會有法律責任，原告迫於當
    下情勢，始於龔渼棋提供之系爭本票、借據上簽名蓋手印。
    原告於同日亦另書立切結書允諾不再私接客戶，該切結書業
    已交付予公司，由切結書記載內容即可知系爭本票係為保證
    不坐私檯而簽立。又依原告所提錄音檔內容，及公司群組公
    告，若有坐私檯須罰款6萬元，足見原告並未向被告借款6萬
    元，兩造間並無任何債務關係，系爭本票之原因關係不存在
    ，系爭本票債權不存在，爰依法提起本件訴訟等語。並聲明
    ：如程序事項一所示。
二、被告抗辯：原告確實積欠被告6萬元，被告於原告簽立借據
    當日即已交付6萬元給原告，由原告書立之借據可佐。原告
    為具有相當智識經驗之成年人，倘原告未向被告借款，自無
    可能簽立借據及簽發系爭本票擔保借款。又原告前後所借款
    項不只6萬元，約10萬元左右，已償還28,000元，因借款次
    數太多，被告無法記得真正之借款日期，該借據是被告事後
    要原告簽立。原告主張係因坐私檯而遭被告詐欺、脅迫始簽
    立系爭本票及借據，既經被告否認，自應由原告負舉證之責
    等語。並聲明：原告之訴駁回。
三、本院之判斷：
　㈠被告執有系爭本票，並向本院聲請對原告為本票裁定，經本
    院以系爭本票裁定准許等情，業經調閱本院系爭本票裁定卷
    宗核閱屬實，並有本院110年度司票字第3640號民事裁定為
    證（見本院卷第17至18頁），是原告此部分之主張堪信為真
    實。
  ㈡按本票固為無因證券，票據債務人不得以自己與發票人或執
    票人前手間所存在之抗辯事由，對抗執票人。然發票人非不
    得以自己與執票人間所存之抗辯事由對抗執票人，此觀票據
    法第13條前段反面解釋自明。查系爭本票係由原告簽發交付
    被告執有，兩造為直接前後手關係乙情，為被告所不爭執，
    原告自得以其與被告間所存之抗辯事由，對抗被告。經查：
  ⒈依原告所提出之切結書翻拍照片（見本院卷第107頁），記載
    「本人劉柏宏如於109年11月3日之後，再次被任何人舉報私
    檯，其本票 <<657604>>及可發起法律效力。如於109年12月
    31日止，並無任何私檯產生，並無任何法律效力。本人…日
    期109年11月3日」等語，可知是原告再次遭人舉報私檯時，
    才可行使「本票 <<657604>>」即系爭本票之權利，顯見系
    爭本票是用以保證不再坐私檯。又參以證人龔渼棋於本院審
    理時證稱：會簽立本院卷第107頁所示之文件（按：指原告
    所提出之切結書翻拍照片），是公司說不能做私檯，否則要
    罰款，這是在我面前寫的；系爭本票是109年11月3日才寫。
    原告不是109年11月3日向被告借錢等語（見本院卷第124-12
    5頁），可知原告簽發系爭本票、書立切結書是同一天為之
    。再參酌原告所提出之公司規章（見本院卷第109頁），記
    載「4.規章與罰款-禁留客資罰款三萬、禁做私檯罰款六萬
    」等語，可見坐私檯罰款的數額與系爭本票票面金額相同。
    綜合上開證據，足認原告主張係因遭人舉報坐私檯，方簽立
    系爭本票為保證乙節，應屬可信。
  ⒉至於證人龔渼棋於本院審理時雖證述：本院卷第107頁文書上
    所載之本票（按：指系爭本票）與罰款無關；被告打電話給
    我，說原告有欠他錢。我不清楚原告借款日期，原告是陸陸
    續續向被告借款，不是109年11月3日借的，我不知道借款交
    付的日期。原告欠被告錢，因我剛好有坐私檯的事情找原告
    ，故是我拿給原告簽立的，被告不在場等語（見本院卷第12
    4-126頁）。然此與被告所提出之借據記載「借款金額與借
    款日期：甲方（按：指被告，下同）於109年11月3日貸與6
    萬元予乙方（按：指原告，下同），甲方於本契約成立同時
    ，將前條金錢如數交付乙方親收點訖」等語明顯不符。又
　　既為被告借款給原告，且原告借款日期亦非109年11月3日，
    為何要特別選在龔渼棋與原告討論坐私檯事宜時，由龔渼棋
    提供予原告所簽立，而非是在被告交付借款給原告時，即由
    被告提供予原告簽立，此顯與一般借款常情相違。是尚難單
    憑證人龔渼棋證述，認定被告就系爭本票對原告有借款債權
    。
  ⒊基上，原告主張系爭本票係為擔保原告其後不再接私檯等情
    ，應堪認為真實，難認被告就系爭本票對原告有原因債權。
    從而，原告訴請確認被告所持系爭本票，對原告票據債權不
    存在，應屬有據。
　㈢按債務人異議之訴，係以排除執行名義之執行力為目的。故
    提起此一訴訟之原告，得請求判決宣告不許就執行名義為強
    制執行，以排除該執行名義之執行力，使債權人無從依該執
    行名義聲請為強制執行（最高法院87年度台上字第1578號、
    89年度台上字第1623號判決意旨可資參照）。被告就系爭本
    票債權不存在。從而，原告訴請被告不得執附表所示民事裁
    定為執行名義，對原告為強制執行，亦屬有據。
四、綜上所述，原告主張原因關係抗辯，訴請確認被告所持系爭
    本票債權不存在；及被告不得執如附表所示民事裁定為執行
    名義，對原告為強制執行，均有理由，應予准許。
五、本件事證已臻明確，兩造其餘主張陳述及所提之證據，經本
    院審酌後，認為均與判決結果無影響，爰不一一論述，附此
    敘明。
六、訴訟費用負擔之依據：民事訴訟法第78條。
中    華    民    國  111    年     3    月     4    日
                  臺灣臺中地方法院臺中簡易庭
                                  法  官 陳佩怡
以上為正本，係照原本作成。
如不服本判決，應於送達後二十日內，向本院提出上訴狀並表明
上訴理由，如於本判決宣示後送達前提起上訴者，應於判決送達
後二十日內補提上訴理由書（須附繕本）。如委任律師提起上訴
者，應一併繳納上訴審裁判費。
中    華    民    國  111    年     3    月     4    日
                                  書記官  許千士  
附表：
編號 發 票 日 票面金額（新臺幣） 票據號碼 民事裁定案號（被告所持執行名義） １ 109年11月3日 6萬元 CH657604號 本院110年度司票字第3460號民事裁定